臺灣臺北地方法院民事判決　　　　　　　　　　　　　九十三年度勞再易字第六號
　　再審原告　　大同股份有限公司
　　法定代理人　林挺生
　　再審被告　　甲○○
當事人間請求損害賠償事件，再審原告對於中華民國九十三年七月二十一日本院九十
三年度勞簡上字第一○號第二審確定判決提起再審之訴，本院判決如下：
    主      文
再審之訴駁回。
再審訴訟費用由再審原告負擔。
    事實及理由
甲、程序方面：
    再審原告係於民國九十三年七月二十八日收受本院九十三年度勞簡上字第一○號
    第二審民事判決書正本，迄同年八月十八日提起本件再審之訴時，尚未逾民事訴
    訟法第五百條第一項規定三十日之不變期間，合先敘明。
乙、得心證之理由：
一、再審原告主張：本院九十三年度勞簡上字第一○號第二審確定判決（以下簡稱原
    確定判決）以六十八年修正後之勞工保險條例第十條推論出再審原告應負私法上
    義務，然就再審原告應負之公法上義務如何轉換為私法上義務欠缺論證過程，明
    顯適用法規顯有錯誤。又兩造間勞務契約關係存在於五十九年至六十六年之間，
    而勞工保險條例第七十二條第一項規定係於六十八年二月十九日增訂且無溯及既
    往之規定，是原確定判決以六十八年始生效之新法作為五十九年至六十六年間法
    律關係之請求權基礎，而判命再審原告應給付再審被告三十二萬八百元，顯已違
    反法律不溯及既往及信賴保護原則，亦已構成適用法規顯有錯誤之再審理由。為
    此爰依民事訴訟法第四百九十六條第一項第一款規定提起本件再審之訴等語。並
    聲明：(一)本院九十三年勞簡上字第一○號民事判決不利再審原告之部分廢棄，該
    廢棄部分再審被告之訴及假執行之聲請均駁回；(二)再審被告應返還再審原告因假
    執行所給付之新台幣三十二萬零八百元及利息費用。
二、按確定判決適用法規顯有錯誤者，得以再審之訴對之聲明不服，民事訴訟法第四
    百九十六條第一項第一款固定有明文。惟所謂「適用法規顯有錯誤」，係指確定
    判決所適用之法規，顯然不合法律之規定，或與司法院現尚有效及大法官會議之
    解釋，或最高法院現尚有效之判例，顯然違反者而言。又適用法規顯有錯誤，不
    包括認定事實錯誤、取捨證據失當、判決不備理由及在學說上諸說併存致發生法
    律上見解歧異等情形在內。
三、經查，原確定判決以：勞工保險條例第六條、第十條規定為強制規定，應解釋為
    強行的契約法規之一種，是勞工與投保單位之間，乃具有私法上之委任關係，從
    而勞工依同條例第七十二條第一項規定取得對投保單位之損害賠償請求權，自為
    因投保單位不履行債務所發生之損害賠償請求權，而有民法第一百二十五條之規
    定之適用，其消滅時效應為十五年，並認定再審被告之損害賠償請求權時效應自
    勞工得請領老年給付即退職時起算等情（詳見原確定判決第三頁至第四頁），係
    以再審被告之債務不履行損害賠償請求權在其符合勞工保險條例第五十八條請領
    老年給付規定要件時方可行使為其論斷之基礎，核與民法第一百二十八條規定之
    消滅時效起算點相符，並無適用法規錯誤之處。至於再審原告所指原確定判決未
    論證公法上義務轉換為私法上義務之過程，縱有判決不備理由之情事，揆諸前揭
    二之說明，與民事訴訟法第四百九十六條第一項第一款所謂適用法規顯有錯誤要
    件有間，其此部分主張，實不足採。
四、再審原告另陳稱原確定判決以六十八年始生效之新法作為五十九年至六十六間法
    律關係之請求權基礎，顯已違反法律不溯及既往及信賴保護原則等語。惟查，原
    確定判決理由三(二)(三)係認定再審被告主張再審原告應負債務不履行損害賠償責任
    為有理由，據此為裁判之基礎者，此詳閱該段理由論述全文可得而知。再審原告
    主張原確定判決係以再審被告退職時之勞工保險條例第七十二條第一項規定為再
    審被告之請求權基礎而為判決云云，顯與原確定判決理由相左，自為對原確定判
    決理由之誤解，此部分所陳，亦屬無據。
五、綜上所述，原確定判決並無民事訴訟法第四百九十六條第一項第一款規定之再審
    事由存在，再審原告執以提起本件再審之訴，顯無理由，爰依同法第五百零二條
    第二項規定，不經言詞辯論，逕以判決駁回之。
丙、結論：再審原告之訴為無理由，依民事訴訟法第五百零二條第二項、第七十八條
    ，判決如主文。
中　　　華　　　民　　　國　　九十三　　年　　 十一 　　月　　　十　　　日
                                      勞工法庭
                                        審判長法  官 李維心
                                              法  官 李慈惠
                                              法  官 賴錦華
正本係照原本作成
本判決不得上訴。
中　　　華　　　民　　　國　　九十三　　年　　 十一 　　月　　　十　　　日
                                              書記官 林桂玉
